【裁判字號】    89,重訴,165
【裁判日期】    900404
【裁判案由】    拆屋還地
【裁判全文】
臺灣彰化地方法院民事判決  八十九年度重訴字第一六五號
    原      告  台灣糖業股份有限公司
    法定代理人  辛○○
    訴訟代理人  黃精良律師
    複代理人    丙○○
    被      告  庚○○
    訴訟代理人  壬○○
    被      告  戊○○○
    訴訟代理人  丁○○
    被      告  己○○
                甲○○
                乙○○
右當事人間請求拆屋還地事件，本院判決如左：
    主      文
被告庚○○應將坐落彰化縣北斗鎮○○○段第二五六之四地號土地內如附圖所示Ａ部
分面積二四六平方公尺之竹架塑膠網、果樹及地上作物剷除，並將該部分之土地交還
原告。
被告戊○○○應將坐落同右地號土地內如附圖所示Ｂ部分面積九平方公尺、Ｃ部分面
積二平方公尺之鐵皮浪板房屋（Ｂ部分側面木竹塑膠網）拆除，並將各該部分之土地
交還原告。
被告己○○應將坐落同右地號土地內如附圖所示Ｄ１部分面積九平方公尺、同右段第
二五九之一一地號土地內如附圖所示Ｄ２部分面積一五三平方公尺之鐵皮浪板房屋及
Ｅ、Ｆ部分之水塔拆除，並將各該部分之土地交還原告。
被告乙○○應將坐落同右段第二五九之一二地號土地內如附圖所示Ｇ部分面積一○八
平方公尺之磚瓦造房屋及Ｈ部分面積十七平方公尺之鐵皮造房屋拆除，並將各該部分
之土地交還原告。
被告甲○○應將坐落同右段第二五九之一二地號土地內如附圖所示Ｊ部分面積十四平
方公尺之石棉瓦造房屋、Ｋ部分面積七五平方公尺之磚瓦造房屋、Ｌ部分面積三平方
公尺之鐵皮造房屋及Ｍ部分面積九平方公尺之石棉瓦造房屋拆除，並將各該部分之土
地交還原告。
訴訟費用由被告庚○○、戊○○○、己○○、乙○○、甲○○依序各負擔百分之十八
、百分之一、百分之二十二、百分之三十三、百分之二十六。
本判決第一項於原告以新臺幣壹拾貳萬元為被告庚○○預供擔保後，得為假執行；本
判決第二項於原告以新臺幣伍仟元為被告戊○○○預供擔保後，得為假執行；本判決
第三項於原告以新臺幣壹拾伍萬元為被告己○○預供擔保後，得為假執行；本判決第
四項於原告以新臺幣貳拾貳萬元為被告乙○○預供擔保後，得為假執行；本判決第五
項於原告以新臺幣壹拾捌萬元為被告甲○○預供擔保後，得為假執行。
    事      實
甲、原告方面：
一、聲明：除供擔保金額外，如主文所示。
二、陳述：
    坐落彰化縣北斗鎮○○○段第二五六之四、二五九之一一、二五九之一二地號土
    地（以下簡稱系爭土地）係原告所有，此有土地登記簿謄本可稽，詎被告庚○○
    、戊○○○、己○○、乙○○、甲○○並無使用系爭土地之正當權源，未經原告
    之同意，被告等人竟無權占有原告所有之系爭土地，占用之情形如前揭主文第一
    項至第五項所示，嚴重侵害原告之權利，爰依民法第七百六十七條之規定，請求
    被告等人拆屋還地。
三、證據：提出土地登記謄本三件及地籍圖影本一件為證，並聲請履勘現場。
乙、被告方面：
一、聲明：
（一）原告之訴及假執行之聲請均駁回。
（二）訴訟費用由原告負擔。
二、陳述：
（一）被告庚○○部分：
      附圖所示Ａ部分是被告庚○○搭建使用，被告庚○○沒有意見。原告請求拆屋
      還地沒有理由，因當初該地是窪地，被告庚○○有經過改良，若要被告庚○○
      拆屋還地，原告需要給付補償費。被告庚○○和原告之間就系爭土地並無使用
      借貸及租賃關係。被告庚○○占有系爭土地並無法律上的權利。
（二）被告戊○○○部分：
      附圖所示Ｂ、Ｃ部分是被告戊○○○搭建使用，被告戊○○○沒有意見。原告
      請求拆屋還地沒有理由，因當初該地是窪地，被告戊○○○有經過改良，若要
      被告戊○○○拆屋還地，原告需要給付補償費。被告戊○○○和原告之間就系
      爭土地並無使用借貸及租賃關係。被告戊○○○占有系爭土地並無法律上的權
      利。
（三）被告己○○部分：
      附圖所示Ｄ、Ｅ、Ｆ部分是被告己○○搭建使用，被告己○○沒有意見。原告
      請求拆屋還地沒有理由，因當初該地是窪地，被告己○○有經過改良，若要被
      告己○○拆屋還地，原告需要給付補償費。被告己○○和原告之間就系爭土地
      並無使用借貸及租賃關係。被告己○○占有系爭土地並無法律上的權利。
（四）被告乙○○部分：
      附圖所示Ｇ、Ｈ部分是被告乙○○搭建使用，被告乙○○沒有意見。原告請求
      拆屋還地沒有理由，因當初該地是窪地，被告乙○○有經過改良，若要被告乙○○拆屋還地，原告需要給付補償費。被告乙○○和原告之間就系爭土地並無
      使用借貸及租賃關係。被告乙○○占有系爭土地並無法律上的權利。被告乙○○當初改良系爭土地並在土地上蓋房子時，原告並未提出異議。
（五）被告甲○○部分：
      附圖所示Ｊ、Ｋ、Ｌ、Ｍ部分都是被告甲○○搭建使用，被告甲○○沒有意見
      。原告請求拆屋還地沒有理由，因當初該地是窪地，被告甲○○有經過改良，
      若要被告甲○○拆屋還地，原告需要給付補償費。被告甲○○和原告之間就系
      爭土地並無使用借貸及租賃關係。被告甲○○占有系爭土地並無法律上的權利
      。被告甲○○不知道系爭土地是原告公司的土地。
    理      由
一、本件原告主張系爭土地係其所有，業據其提出土地登記謄本三件為證，又系爭土
    地分別為被告等人占有使用，占用之情形如前揭主文第一項至第五項所示，被告
    等人並無使用系爭土地之權利等事實，為被告等人所不爭執，並經本院勘驗現場
    及囑託彰化縣北斗地政事務所派員測量無訛，有勘驗筆錄及如附圖所示之土地複
    丈成果圖在卷為憑，是原告此部分之主張自堪信為真實。
二、被告等人雖辯稱：系爭土地原來是窪地，被告等人有改良系爭土地，如果要被告
    等人拆屋還地，原告需要給付補償費等語。惟查，被告等人既然未經原告之同意
    占用系爭土地，縱使被告等人曾經改良系爭土地，並不構成被告等人得據為拒絕
    拆屋還地之理由。另被告乙○○辯稱其於當初改良系爭土地並在土地上蓋房子時
    ，原告並未提出異議等語，然原告自四十五年三月二十八日因總登記取得系爭土
    地之所有權後，固未曾對被告等人有所主張，然不過係原告怠於行使權利而已，
    尚難因此即認原告已默示同意被告等人使用系爭土地而不得再本於所有權為拆屋
    還地之請求。從而，原告基於所有權，依民法第七百六十七條之規定，訴請被告
    等人應分別將其所占用如主文第一項至第五項所示之地上物拆除，並將各該部分
    之土地交還予原告，洵屬有據，為有理由，應予准許。
三、假執行宣告：原告陳明願供擔保以代釋明，聲請宣告假執行，經核合於法律規定
    ，爰酌定相當之擔保金額，准予宣告假執行。
四、本件被告等人雖屬共同被告，惟各被告無權占用原告土地之面積多寡不一，且與
    原告糾紛之程度各殊，則關於被告等人敗訴部分之訴訟費用，自應酌量各被告利
    害關係之比例，命分別負擔訴訟費用，併此敘明。
據上論結，本件原告之訴為有理由，依民事訴訟法第七十八條、第八十五條第一項但
書、第三百九十條第二項，判決如主文。
中      華      民      國    九十      年      四      月      四      日
                                    臺灣彰化地方法院民事第一庭
~B法      官  胡文傑
右為正本係照原本作成。
如對本判決上訴，應於判決送達後二十日內向本院提出上訴狀。
~B法院書記官  梁高賓
中      華      民      國    九十      年      四      月      四      日


司法院資訊處製作；財團法人民間司法改革基金會備份。
